臺北高等行政法院判決　　　　　　　　　　　　　　　九十年度訴字第五八四四號
　　　　　　　　　　　　　　　.
　　原　　　告　甲○○
　　被　　　告　行政院勞工委員會
　　代　表　人　陳菊（主任委員）
　　訴訟代理人　丙○○
　　　　　　　　乙○○
　　　　　　　　丁○○
右當事人間因就業服務法事件，原告不服行政院中華民國九十年八月九日台九十訴字
第○四一八六一號訴願決定，提起行政訴訟。本院判決如左：
　　主  文
原告之訴駁回。
訴訟費用由原告負擔。
　　事  實
一、事實概要：
    原告於民國（下同）八十九年六月九日以台八十九勞職外字第○六一二五八○號
    函申經被告核准聘僱印尼籍勞工SUHARTATIK在台北市○○街七五巷十四之三號從
    事家庭監護工作。嗣台北市政府警察局中正第二分局於九十年一月三十一日查獲
    該印尼籍勞工SUHARTATIK於台北市○○街五之五號原告所經營之貝蒂專賣店從事
    整理物品等工作，移由被告以九十年三月二日台九十勞職外字第○二二○一一三
    號函原告，略以其所聘僱之外國人違反就業服務法第五十四條第一項第二款之規
    定，自該函送達日起撤銷該會八十九年六月九日以台八十九勞職外字第○六一二
    五八○號函核准原告及印尼籍勞工SUHARTATIK之聘僱許可，該名外國人應於九十
    年四月七日前出境，原告聘僱外國人名額一名不予保留。原告不服，提起訴願，
    經遭駁回，遂向本院提起行政訴訟。
二、兩造聲明：
　(一)原告聲明求為判決：原告未於言詞辯論期日到場，據其起訴狀陳稱：
    1.原處分撤銷。
    2.訴訟費用由被告負擔。
　(二)被告聲明求為判決：
    原告之訴駁回，訴訟費用由原告負擔。
三、兩造之爭點：
    原告有無將所聘僱之外籍勞工從事許可以外之工作。
　(一)原告主張之理由：
    原告因父鄭遠釗年邁行動不便，經醫院評定應二十四小時由專人照顧，原告基於
    照顧父親生活起居之需要，向被告申請核准聘僱印尼籍勞工SUHARTATIK來台看護
    。因原告申請外勞時之戶籍，原設於台北市○○街七五巷十四之三號，後因需要
    將戶籍及居住地改遷至台北市○○街五之五號二樓之現址，父親並與原告共同居
    住，並由該印尼籍勞工看護，此居住地址之變更，實為配合實際生活所需，有原
    告之身分證影本及印尼籍勞工之居留證，其上之地址均係記載為「台北市○○街
    五之五號」可證。詎被告未詳查此等戶籍住址已然更改之事實，竟以印尼籍勞工
    應於原申請時原告之戶籍住址（即台北市○○街七五巷十四之三號），而非現今
    住址（即台北市○○街五之五號）出現為由，認定原告違反就業服務法之相關規
    定。惟就原告現所居麗水街之屋舍共有一、二樓之設置，原告與父親及外勞共同
    居住於二樓，至一樓貝蒂專賣店登記之負責人為呂麟臨，而非原告，如何能逕自
    認定印尼籍勞工係為原告所經營之店面提供勞務，凡此疑點均有待釐清，斷不能
    據此率即認定原告違反就業服務法，請判決如原告訴之聲明云云。
　(二)被告主張之理由：
    1.按雇主聘僱之外國人，有從事許可以外之工作者，撤銷其聘僱許可之一部或全
      部，為九十一年一月二十一日總統令修正公布前之就業服務法第五十四條第一
      項第二款著有明文。另就業服務法第五十四條第二項規定，違反第一項之規定
      經撤銷聘僱許可之外國人，應即令其出境．．．。另九十年十一月七日修正發
      布前之外國人聘僱許可及管理辦法第二十三條規定，受聘僱之外國人違反本法
      第五十四條第一項各款規定者，中央主管機關應撤銷其聘僱許可之一部或全部
      。雇主對於該外國人違法行為之發生已盡相當之注意或縱加以相當注意仍不免
      發生者，其聘僱外國人之名額應予保留。同辦法第十八條第一項規定，聘僱外
      國人之聘僱許可經撤銷者，雇主應於十四日內，為該外國人辦理離境手續並使
      其出境。
    2.查外國人SUHARTATIK經原告申請而獲被告八十九年六月九日台八十九勞職外字
      第○六一二五八○號函聘僱許可後，原核准工作為在台北市○○區○○街七五
      巷十四之三號從事家庭監護工工作，然其卻在台北市○○街五之五號之貝蒂屋
      專賣店內非法工作，此一事實除經台北市政府警察局中正第二分局於九十年一
      月三十一日所查獲外，並有原告及該名外國人所作之偵訊筆錄可參。依原告供
      稱「（該名外國人）申請工作地址在台北市○○區○○街七五巷十四之三號。
      警方查獲外籍SUHARTATIK工作地在台北市○○街五之五號之貝蒂屋精品店工作
      。警方查獲時間九十年一月三十一日十四時三十分。」、「．．．警方查獲時
      SUHARTATIK正在整理店內物品，原申請監護工照顧我父親鄭遠釗」、「今（三
      十一）日十三時左右才來工作．．．」、「是SUHARTATIK自願前來幫忙。我沒
      有叫她到店內工作。」；而該名外國人亦自承「因我雇主甲○○在台北市○○
      街五之五號開店（貝蒂屋）我主動前往幫忙。」、「今天才前往幫忙工作。沒
      有額外薪水。」、「是我自願前往工作。沒有額外薪水。」
    3.該名外國人確有於台北市○○街五之五號之貝蒂屋專賣店內從事許可以外之工
      作，顯已觸犯就業服務法第五十四條第一項第二款之規定，原處分依就業服務
      法第五十四條第一項及外國人聘僱許可及管理辦法第二十三條之規定撤銷其聘
      僱許可於法自無不合。該名外國人之聘僱許可既經依法撤銷，則原處分依就業
      服務法第五十四條第二項及外國人聘僱許可及管理辦法第十八條之規定，限令
      該名外國人於相當期限內出境自於法無違。又原告對該外國人於貝蒂屋店內整
      理物品工作之行為並未加以制止及管理，既無外國人聘僱許可及管理辦法第二
      十三條後段規定不可歸責之情形，因此原處分自得依外國人聘僱許可及管理辦
      法第二十三條後段規定之反面解釋，為原告聘僱外國人之一名名額不予保留之
      處分。
    4.原告訴稱被告未詳查戶籍地址已更改之事實，竟以印尼籍勞工應於原申請時原
      告之戶籍住址，．．．為由，認定原告違反就業服務法之相關規定，．．．，
      ，准依法撤銷原處分云云。惟查本案爭點為該名外國人從事許可以外之整理店
      內物品工作，該名外國人原經被告核准從事「家庭監護工」工作，然其違法在
      貝蒂專賣店從事許可以外之整理店內物品工作之事實，除經警方查獲外，並有
      前開相關人員之供述筆錄可參，該名外國人於台北市○○街五之五號之貝蒂屋
      專賣店內從事許可以外工作之違法行為應屬昭然。至原告訴稱貝蒂專賣店登記
      之負責人為呂麟並非原告云云，與該名外國人從事許可以外工作違法事實之認
      定無涉。
    5.綜前所述，原告起訴顯無理由，請判決駁回原告之訴等語。
　　理  由
一、本件原告經合法通知，無正當理由未於言詞辯論期日到場，查無民事訴訟法第三
    百八十六條所列各款情事，爰依行政訴訟法第二百十八條準用民事訴訟法第三百
    八十五條之規定，准被告聲請，由其一造辯論而為判決，合先敘明。
二、按雇主聘僱之外國人，有從事許可以外之工作者，撤銷其聘僱許可之一部或全部
    。前項經撤銷聘僱許可之外國人，應即令其出境，不得再於中華民國境內工作，
    為行為時就業服務法第五十四條第一項第二款及第二項所明定。又受聘僱之外國
    人違反本法第五十四條第一項各款規定者，中央主管機關應撤銷其聘僱許可之一
    部或全部。雇主對於該外國人違法行為之發生已盡相當之注意或縱加以相當注意
    仍不免發生者，其聘僱外國人之名額應予保留。聘僱外國人除聘僱許可期限屆滿
    外，聘僱許可經撤銷令其出境者，雇主應於十四日內，為該外國人辦理離境手續
    並使其出境，復為行為時外國人聘僱許可及管理辦法第二十三條及第十八條第一
    項第一款所規定。
三、本件原告經被告許可聘僱印尼籍勞工SUHARTATIK一名，在台北市○○街七五巷十
    四之三號從事家庭監護工工作，然其卻在台北市○○街五之五號原告所經營之貝
    蒂屋專賣店非法從事整理物品等工作，係由台北市政府警察局中正第二分局於九
    十年一月三十一日當場查獲，並據原告在警局供稱：「（該名外國人）申請工作
    地址在台北市○○區○○街七五巷十四之三號。警方查獲外籍SUHARTATIK工作地
    在台北市○○街五之五號之貝蒂屋精品店工作。警方查獲時間九十年一月三十一
    日十四時三十分。」「．．．警方查獲時SUHARTATIK正在整理店內物品，．．．
    」「今（三十一）日十三時左右才來工作．．．」「是SUHARTATIK自願前來幫忙
    。我沒有叫她到店內工作。」云云，該名外國人亦自承「因我雇主甲○○在台北
    市○○街五之五號開店（貝蒂屋）我主動前往幫忙。」「今天才前往幫忙工作。
    沒有額外薪水。」、「是我自願前往工作。」等語，有原告及該名外國人於台北
    市政府警察局中正第二分局製作之偵訊（調查）筆錄影本附原處分卷可稽，是原
    告有使其所聘僱之外國人從事許可以外工作之違規行為，洵堪認定。被告撤銷原
    核准原告及新聘僱印尼籍勞工SUHARTATIK之聘僱許可，並不予保留原告聘僱外國
    人一名之名額，於法並無不合，訴願決定予以維持，亦稱妥適。原告徒執前詞，
    訴請撤銷，為無理由，應予駁回。
據上論結，本件原告之訴為無理由，爰依行政訴訟法第二百十八條、民事訴訟法第三
百八十五條、行政訴訟法第九十八條第三項前段，判決如主文。
中　　華　　民　　國　　九十一　　　年　　　十　　　　月　　　  八　　　日
                           臺 北 高 等 行 政 法 院   第 七 庭
                                           審 判 長 法  官　鄭小康
                                                    法  官　黃秋鴻
                                                    法  官　林金本
右為正本係照原本作成。
如不服本判決，應於送達後二十日內，向本院提出上訴狀並表明上訴理由，如於本判
決宣示後送達前提起上訴者，應於判決送達後二十日內補提上訴理由書（須按他造人
數附繕本）。
中　　　華　　　民　　　國　　九十一　　年　　　十　　　月　　　九　　　日
                                            　      書記官  簡信滇
